臺灣臺北地方法院刑事裁定　　　　　　　　　　　　九十二年度聲判字第一四三號
　　聲　請　人
　　即　告訴人　甲○○○
　　代　理　人　李慧芬律師
　　　　　　　　林世華律師
　　被　　　告　丙○○
　　　　　　　　乙○○
　　　　　　　　丁○○
右列聲請人因告訴被告等詐欺案件，不服臺灣高等法院檢察署檢察長中華民國九十二
年六月九日所為九十二年度上聲議字第一一四一號駁回聲請再議之處分（原不起訴處
分案號：臺灣臺北地方法院檢察署九十一年度偵字第二三五四一號），聲請交付審判
，本院裁定如下：
    主  文
聲請駁回。
    理  由
一、按告訴人不服上級法院檢察署檢察長或檢察總長認再議為無理由而駁回之處分者
    ，得於接受處分書後十日內委任律師提出理由狀，向該管第一審法院聲請交付審
    判；法院認為交付審判之聲請不合法或無理由者，應駁回之，刑事訴訟法第二百
    五十八條之一第一項、第二百五十八條之三第二項前段分別定有明文。
二、本件聲請人即告訴人甲○○○以被告丙○○、乙○○、丁○○涉犯詐欺罪嫌，提
    出告訴，案經臺灣臺北地方法院檢察署檢察官偵查後，因認雙方係屬民事買賣契
    約瑕疵之糾紛，於民國（下同）九十二年一月十六日以該署九十一年度偵字第二
    三五四一號為不起訴處分，嗣聲請人又不服，再次聲請再議，案經臺灣高等法院
    檢察署檢察長認再議無理由，而於九十二年六月九日以九十二年度上聲議字第一
    一四一號處分書駁回再議之聲請。聲請人於九十二年七月十一日收受前開臺灣高
    等法院檢察署處分書後，於九十二年七月十七日向本院聲請交付審判，未逾法定
    不變期間，先予敘明。
三、聲請人原告訴意旨略以：
    被告乙○○、丁○○、丙○○分別為正第公司（下稱正第公司）董事長、總經理
    、職員，意圖為自己不法之所有，於九十年十一月二十七日上午十時許，在臺北
    市中山區○○○路○段一○五巷三號，明知其公司所興建之「ＴＩＭＥ時代會館
    」不得加設夾層，竟於銷售期間，不僅於廣告文宣上敘述，並一再佐以實景照片
    顯示夾層設計，為銷售重點，致使告訴人甲○○○信以為真，先預付定金新臺幣
    （下同）七十八萬元，嗣告訴人察覺有異，要求退款未果，始知受騙，因認被告
    等涉有刑法第三百三十九條之罪嫌。
四、臺灣臺北地方法院檢察署檢察官偵查結果認為：
    查被告等將系爭建物既以實品屋方式出售予告訴人，贈送裝潢及家具，則被告等
    顯非以空屋出售後，向告訴人佯稱可加設夾層，自不容告訴人事後反悔，尚難以
    系爭建物經行政院公平交易委員會認定廣告就夾層設計及坪數，為虛偽不實及引
    人錯誤之表示，違反公平交易法第二十一條第一項規定，即謂被告等於售屋之際
    ，有不法所有之意圖。況且夾層合法與否，僅係建管單位查報拆除結果，而告訴
    人買受為實品屋，夾層本不包含在買賣契約價金之內，縱使日後被拆除，亦不能
    遽認被告等未告知，即有施用詐術，迭經臺灣高等法院以八十八年度上易第三八
    七五號、九十一年度上易字第一二○五號刑事判決無罪，及本署檢察官以九十年
    度偵字第一六七一五號、第一六七一六號、第一六七一七號、第一六七一八號為
    不起訴處分在卷，益徵被告等確實未有何詐欺犯行。再者，告訴人指稱訂購單之
    實際坪數與權狀不符，為買賣契約瑕疵給付之問題，宜循民事程序加以解決。故
    依刑事訴訟法第二百五十二條第十款處分不起訴。
五、聲請人不服上開不起訴處分，聲請再議，聲請再議意旨略以：
  (一)被告丙○○、乙○○、丁○○疑似盜賣他人建物，有未經調查之處。蓋系爭房屋
    早在九十年七月十六日即由第三人林衍陸取得所有權，被告等卻以正第公司名義
    出售該屋，且應向建管機關查證，被告是否藉違法夾層屋，混充合法建物而提高
    售價以獲不法利益。
  (二)又系爭房屋包括得有部分及共有使用部分在內之總面積僅「十二‧七五坪」，然
    被告等卻以不實之「十三‧二十坪」計算買賣總價售予聲請人，冀以獲取不法利
    益，雖被告於給付訂金後發現而未給付其餘價金，惟被告等亦應已構成詐欺未遂
    之罪嫌。
六、臺灣高等法院檢察署檢察長就上開再議之聲請審核結果認為：
  (一)系爭房屋係聲請人甲○○○於九十年十一月二十四日看後，於同年月二十七日以
　　邱宗鴻名義簽訂購單，並給付新台幣七十八萬元之訂金購買，訂購單上載：本訂
　　單係經買賣雙方同意訂之，含裝潢現況交屋，買方應於九十年十二月一日攜帶本
　　訂購單及
　　貴枝，聲請人非看廣告才購買等情，業經聲請人陳述在卷，並有訂購單影本乙件
　　附卷可稽，則聲請人所看系爭建物係包含裝潢之實品屋，而非尚無夾層之空屋，
　　聲請人係就其所看已為實品屋之系爭建物整體滿意後始購買，並非因相信系爭建
　　物之廣告、或夾層為合法而給付訂金、簽訂購單，自非被告等施以詐術使其陷於
　　錯誤而購買，雖聲請人指稱：售屋小姐說房子可以夾層。然系爭房屋是否可以夾
　　層，果為聲請人決定是否購買之條件，其當於給付訂金前會注意是否為合法之夾
　　層屋，且在聲請人決定購買給付價金後，仍可就系爭房屋之夾層合法性在簽訂買
　　賣契約前查明，或要求載明於契約上，實難以其嗣後質疑系爭房屋之夾層之適法
　　性而謂其購買之初係被告等施以詐術所致。
  (二)至於行政院公平交易委員會（下稱公平會）對正第公司銷售之「ＴＩＭＥ時代會
    館」，認該建物廣告上就夾層設計及坪數，為虛偽不實及引人錯誤之表示，違反
    公平交易法第二十一條第一項規定，經該會於九十一年二月二十一日第五三七次
    委員會議決議處分，然如上開聲請人自述，其並非看廣告而購買，上開公平會所
    作決議並不足為認定被告等係對聲請人施以詐術之證據。
  (三)又系爭建物雖登記之所有權人為林衍陸，然聲請人僅給付訂金尚未簽約，訂購單
    上亦僅係由丙○○代表賣方同意將系爭房屋售予聲請人，並無表示系爭建物之所
    有權人為被告等人，且系爭建物之所有權人為何人原可查閱，非被告等所得隱瞞
    ，簽約時，聲請人亦可於審閱買賣契約書時，要求審閱所有權狀或逕向地政機關
    調取土地、建物登記簿謄本，是無何證據足以證明被告等向聲請人冒稱渠等為系
    爭建物之所有權人，向聲請人收取訂金，自不得以系爭建物之所有權人為林衍陸
    遽謂被告係盜賣他人建物，詐欺聲請人。
  (四)末查訂購單上所載坪數係載約十三．二一坪，然實際坪數如何，自應於雙方簽訂
    買賣契約時，以所有權狀所載為準，如有不符，應屬買賣契約瑕疵，是否減少價
    金之民事問題，是本件聲請人與被告間應屬民事糾紛，自應循民事途徑解決，原
    不起訴處分經核並無不合。
七、聲請人聲請交付審判意旨略以：
  (一)被告售予聲請人之不動產，早在九十年七月十六日即由第三人林衍陸取得所有，
    被告等卻仍冒稱正第公司為所有權人而出售系爭房屋，顯即涉有詐財之嫌。
  (二)聲請人訂購之初，係因參考被告丙○○交付之廣告文宣、夾層現瑒裝璜及被告丙○○之說明，誤信夾層合法，始決定購買並給付定金。然被告明知其系爭建案之
    使用執照已載明不得興建夾層，且亦已遭建管機關列案查報拆除中，卻仍繼續將
    夾層混充合法建物予以出售，不法提高銷售價格以獲取不法利益，顯已構成詐欺
    取財罪。
  (三)被告銷售之系爭建物（臺北市○○○路○段一五巷三號五樓），含專有部分及
    共有部在內之總面積僅「十二‧七五坪」，然被告等卻以不實之「十三‧二一坪
    」作為訂購單計算買賣之總價。被告自始即知系爭建物之實際坪數，卻以較多之
    虛構坪數計算買賣價金銷售與告訴人，雖告訴人於給付定金後發現而未再給付其
    餘價金，然被告亦應已構成詐欺未遂之罪嫌。
八、本院之判斷：
  (一)經查聲請人提出之訂購單上附帶約定第三點所載：「買方應於：：駕臨簽訂正式
    買賣合約：：如買方於上開時間到場因契約內容不確定而未能簽約時，：訂購單
    作廢」，是該訂購單上雖有賣方經辦人「丙○○」之簽章及正第公司之圓戳章，
    然聲請人仍得於簽訂正式買賣契約時，審酌被告等人是否確為所有人而具備處分
    行為之合法要件，尚難據此認為被告有詐欺之意圖。
  (二)另按刑法第三百三十九條詐欺罪之成立，以意圖為自己或第三人不法之所有，以
    詐術使人將本人或第三人之物交付為要件，所謂詐術使人交付，必須被詐欺人因
    其詐術而陷於錯誤，若其所用方法，不能認為詐術，亦不致使人陷於錯誤者即不
    構成該罪（最高法院四十六年台上字第二六０號判例參照）。且按商品廣告乃為
    吸引消費者購買以推展商機之媒介，惟該交易是否成立，尚須買賣雙方經由洽商
    程序，就買賣標的物之種類、範圍、數量、價格及效用等重要事項達成合意，進
    而簽訂契約，其交易始完成。若出賣人於上開過程中，並未蓄意隱瞞交易實情，
    則該廣告圖示或空間之展示，不過為被告推銷商品方法及提供消費者室內裝潢之
    參考，要難遽認係被告施用詐術之方法。經查被告等既將系爭建物以實品屋方式
    出售予告訴人，並贈送裝潢及家具，則被告等顯非以空屋出售後，向聲請人佯稱
    可加設夾層，且聲請人亦自承係因參考被告之文宣廣告頗受吸引，後親至系爭建
    案現場參觀，進而與被告丙○○簽訂訂購單。細究該訂購單之內容，乃雙方之臨
    時憑證，買賣雙方仍須簽訂正式之買賣契約，如買方對於契約內容尚有不認同者
    ，仍有商榷之餘地。故難以公平會就被告夾層不實廣告所為之處分，即謂被告等
    於售屋之初，已有不法所有之意圖。
  (三)再者，聲請人指稱訂購單上所載坪數約十三．二一坪，與聲請人計算權狀上所載
    坪數十二．七五不符，因之認為被告等自始即以不實坪數銷售，顯有意圖不法所
    有之詐欺罪嫌。然實際坪數如有不符，乃為私法關係中買賣契約瑕疵給付之問題
    ，本應循民事程序加以解決。此外，復查無其他積極證據足認被告等有何詐欺犯
    行，揆諸上開說明，應認其犯罪嫌疑不足。
九、綜前所述，臺灣臺北地方法院檢察署檢察官及臺灣高等法院檢察署檢察長就聲請
    人於偵查中提出之告訴理由及證據均已詳加斟酌，且因查無其他積極證據證明被
    告涉有聲請人所指詐欺犯行，乃依刑事訴訟法第二百五十二條第十款規定，分別
    予以不起訴處分及駁回再議之聲請，並於上開處分書中詳為論述法律上之理由，
    對照卷內資料，於法並無違誤。本件聲請意旨仍執前詞，對於原處分加以指摘求
    予交付審判，非有理由，應予駁回。
九、據上論斷，應依刑事訴訟法第二百五十八條之三第二項前段，裁定如主文。
中      華      民      國    九十三    年      四     月       六      日
                                    臺灣臺北地方法院刑事第三庭
                                        審判長法  官  劉 慧 芬
                                              法  官  歐陽漢菁
                                              法  官  邱　  琦
右正本證明與原本無異。
不得抗告。
                                              書記官  林 素 霜
中　　　華　　　民　　　國　　九十三　　年　　　四　　　月　　　七　　　日
